【裁判字號】    97,上易,2640
【裁判日期】    971128
【裁判案由】    詐欺
【裁判全文】
臺灣高等法院刑事判決                97年度上易字第2640號
上  訴  人  臺灣板橋地方法院檢察署檢察官
被      告  甲○○
上列上訴人因被告詐欺案件，不服臺灣板橋地方法院97年度簡上
字第355號，中華民國97年9月22日第一審判決（起訴案號：臺灣
板橋地方法院檢察署96年度偵字第18221號），提起上訴，本院
判決如下：
    主  文
上訴駁回。
    理  由
一、本案經本院審理結果，認第一審判決對被告甲○○為無罪之
    諭知，核無不當，應予維持，並引用第一審判決書記載之證
    據及理由（如附件）。
二、檢察官上訴意旨以：(一)觀諸卷附雅虎奇摩拍賣網頁所示以被
    告所有之「janice4385」拍賣帳號，刊登「nokia N95剛出
    市的唷! 標多少賣多少」拍賣訊息所載商品拍賣開始時間為
    「0000-00-00 00:29」 再參以雅虎國際資訊股份有限公司
     (下稱雅虎公司)96 年11月21日雅虎 (九六)字第01336號函
    覆上開拍賣帳號密碼最後變更時間為「0000-0-00 00:55:55
    」。是由上開時點足認被告在其拍賣帳號密碼遭人變更盜用
    前，即已刊登前開拍賣訊息，故其辯稱不知亦未刊登上開虛
    偽販賣訊息等情，即不可採。(二)被告供稱其所申設之中國信
    託商業銀行帳戶並未交由他人使用。又卷附雅虎奇摩拍賣網
    頁所示賣方發送給買方即被害人乙○○「請於得標後3日內
    轉入、銀行代號：中國信託822、帳號：000000000000」之
    訊息，所顯示之匯款帳戶即為被告所申設之帳戶。由此亦可
    推論，倘被告拍賣帳號確係遭人盜用，則盜用者豈有仍提示
    被告所有之上開帳戶誘使受騙之匯入款項，而根本無法得償
    犯罪目的之可能，是被告所辯，顯與常理有違。(三)被告陳稱
    發送給乙○○之上揭匯款帳號訊息，係其預先編緝到訊息中
    ，本件拍賣結標後之訊息並非其所發送，係由雅虎奇摩拍賣
    系統自行傳送給被害人乙○○等語。另被告亦曾通知雅虎公
    司本件拍賣已經結標等情，此有雅虎奇摩客服部96年5月27
    日網路郵件影本在卷可稽。是被告既於96年5月24日發現其
    拍賣帳號遭不明人士盜用進行拍賣，並知悉該件拍賣已成交
    而結標之情形，以其在雅虎奇摩拍賣網站多次交易之經驗，
    理應曉得拍賣系統會自動將其上開銀行帳戶之訊息發送給買
    方，進而注意其所有之上開銀行帳戶是否有不明款項匯入，
    而為後續處理，豈會等到96年6月13日遭列為警示帳戶後方
    到案說明，亦與常情不符云云。
三、本院查：依被害人乙○○於本院所述，電腦駭客入侵私人網
    站拍賣物品之機率甚高，其本人亦曾遇過等語（見本院卷十
    八頁），則原審以現今網際網路發達，電腦駭客甚囂塵上，
    入侵他人電腦系統破壞、取得電磁紀錄之手法，日新月異，
    本件無法排除有心人士利用網路連結，將特殊程式植入個人
    電腦或其他方式，取得他人帳號、密碼之可能，因而為被告
    有利之認定，即非無據，自難以拍賣訊息所載商品拍賣開始
    時間為九十六年五月二十三日，而拍賣帳號密碼最後變更時
    間為同年五月二十四日，即逕認該拍賣訊息係被告所刊登。
    至電腦駭客入侵他人電腦系統之目的為何？何以竟提示被告
    所有之帳戶誘使被害人匯入款項，而非提示駭客本人之帳戶
    ，此固難以得知，但仍無法排除電腦駭客入侵他人電腦系統
    之目的非為圖利，而僅在於尋求刺激、破壞或整人而已，亦
    難以電腦駭客入侵他人電腦系統卻一無所得，即推論本件係
    被告所為。況依卷附雅虎奇摩網站得標通知信之記載，前揭
    Nokia廠牌N95型行動電話之拍賣訊息，係自96年5月23日晚
    間7時29分許起標，被害人則於同年月26日下午2時29分許下
    標購買並結標，其間被告曾於同年月24日晚間10時31 分許
    ，寄發電子郵件予雅虎公司，告知「janice4385」帳號遭人
    冒用拍賣物品等情，促請雅虎公司處理，惟雅虎公司延至同
    年月27日始就「janice4385」帳號為停權處分，有被告與雅
    虎公司往來電子郵件存卷（見原審簡上卷第7至14頁）為憑
    ，是倘被告確以拍賣行動電話之不實訊息，誘使他人匯付價
    金，焉有於結標前自行通知雅虎公司其帳號遭人冒用拍賣物
    品，要求停止該次拍賣之理。檢察官之上訴為無理由，應予
    駁回。
據上論結，應依刑事訴訟法第三百七十三條、第三百六十八條，
判決如主文。
本案經檢察官賴俊雄到庭執行職務。
中    華    民    國    97    年    11    月    28    日
                    刑事第十八庭審判長法  官  吳鴻章
                                      法  官  周政達
                                      法  官  徐昌錦
以上正本證明與原本無異。
不得上訴。
                                      書記官  王韻雅
中    華    民    國    97    年    11    月    28    日
附件：
臺灣板橋地方法院刑事判決             97年度簡上字第355號
上  訴  人
即  被  告  甲○○  女  25歲（民國○○年○月○○日生）
                    籍設苗栗縣竹南鎮塭內32之6號
                    住臺北縣三重市○○路19號6樓
                    身分證統一編號：Ｚ000000000號
上列上訴人即被告因詐欺案件，不服本院97年度簡字第530 號中
華民國97年2 月27日第一審判決（聲請簡易判決處刑案號：96年
度偵字第18221 號），提起上訴，本院管轄第二審合議庭認不得
以簡易判決處刑，改適用通常程序審理，自為第一審判決如下：
    主  文
原判決撤銷。
甲○○無罪。
    理  由
一、聲請簡易判決處刑意旨略以：被告甲○○意圖為自己不法之
    所有，於民國96年5 月23日晚間7 時29分許，在雅虎奇摩拍
    賣網站上，以「janice4385」帳號刊登拍賣Nokia 廠牌N95
    型行動電話1 具之不實訊息，致乙○○誤信為真，於同年月
    26日下午2 時29分許，以新臺幣（下同）22920 元（含運費
    120 元）下標購買，並於同日下午2 時55分許，將款項匯入
    被告所有之中國信託商業銀行蘆洲分行帳號000000000000號
    帳戶（以下簡稱中國信託銀行帳戶）內，嗣因乙○○遲未取
    得買賣標的，方知受騙，因認被告涉犯刑法第339 條第1 項
    詐欺取財罪嫌。
二、按犯罪事實應依證據認定之，無證據不得認定犯罪事實；又
    不能證明被告犯罪或其行為不罰者，應諭知無罪之判決，刑
    事訴訟法第154 條第2 項、第301 條第1 項分別定有明文。
三、公訴人認被告涉犯詐欺取財罪嫌，係以雅虎奇摩電子信箱網
    頁列印資料、雅虎國際資訊股份有限公司（以下簡稱雅虎公
    司）函文、中國信託商業銀行自動櫃員機交易明細表、中國
    信託商業銀行股份有限公司函文及網路交易資料等為其論據
    。訊據被告堅詞否認有何詐欺犯行，辯稱：伊所有之雅虎奇
    摩拍賣網站帳號，係遭冒用，伊並未刊登拍賣行動電話之訊
    息等語。經查：
  (一)按被告以外之人於審判外之言詞或書面陳述，除法律有規定
    者外，不得作為證據，刑事訴訟法第159 條第1 項定有明文
    。而被告以外之人於審判外之陳述，經當事人於審判程序同
    意作為證據，法院審酌該言詞陳述或書面陳述作成時之情況
    ，認為適當者，得為證據，則為同法第159 條之5 第1 項所
    明定。證人乙○○於司法警察調查時及偵查中向檢察官所為
    陳述，雖係被告以外之人於審判外之陳述，惟被告於本院審
    判程序同意作為證據（見本院97年6 月16日審判筆錄），復
    經審酌其言詞陳述之情況，認為適當，應認有證據能力。
  (二)被告前於90年4 月19日，以「janice4385」帳號登錄為雅虎
    公司會員之事實，業據被告於警詢、檢察官訊問及本院審理
    時坦承不諱，且有雅虎國際資訊股份有限公司96年11月21日
    雅虎（九六）字第01336 號函所附會員帳號資料1 件附卷可
    資佐證。而乙○○於96年5 月26日下午2 時29分許，在雅虎
    奇摩拍賣網站見帳號「janice4385」之賣家刊登拍賣Nokia
    廠牌N95 型行動電話1 具，乃下標購買，以22920 元（含運
    費120 元）得標，並於同日下午2 時55分許，匯款22920 元
    至被告所有之中國信託銀行帳戶後，迄未取得買賣標的之事
    實，亦據證人乙○○於警詢及檢察官訊問時具結證述綦詳，
    復有雅虎奇摩網站得標通知信、中國信託商業銀行股份有限
    公司開戶資料、帳戶歷史交易查詢報表、自動櫃員機交易明
    細表各1 件在卷足稽。上開事實，均堪認定。
  (三)次依卷附雅虎奇摩網站得標通知信之記載，前揭Nokia 廠牌
    N95 型行動電話之拍賣訊息，係自96年5 月23日晚間7 時29
    分許起標，乙○○則於同年月26日下午2 時29分許下標購買
    並結標，其間被告曾於同年月24日晚間10時31分許，寄發電
    子郵件予雅虎公司，告知「janice4385」帳號遭人冒用拍賣
    物品之情，促請雅虎公司處理，惟雅虎公司延至同年月27日
    始就「janice4385」帳號為停權處分，有被告與雅虎公司往
    來電子郵件存卷為憑，倘被告確以拍賣行動電話之不實訊息
    ，誘使他人匯付價金，何有於結標前自行通知雅虎公司停止
    該次拍賣之可能。再者，乙○○得標後，雅虎公司拍賣系統
    自動發出通知信，其中「賣方給的訊息」欄內，留有被告所
    有之中國信託銀行帳戶帳號之匯款訊息，此觀前開雅虎奇摩
    網站得標通知信即明；證人乙○○於檢察官訊問時亦具結證
    稱：「96年5 月26日得標之後，雅虎寄發賣主的郵件給我，
    裡面有賣方帳戶資料，我去匯款…。」等語（見臺灣板橋地
    方法院檢察署96年度偵字第18221 號偵查卷宗第32頁），足
    見乙○○係依雅虎拍賣網站系統發出之得標通知信，匯付買
    賣價金，被告並未與乙○○接洽，提供匯款帳戶，此由乙○
    ○於96年5 月26日匯款22920 元至被告所有之中國信託銀行
    帳戶後，截至同年7 月9 日中國信託銀行將該筆款項退還乙
    ○○，該帳戶均無任何提領紀錄，益見其然。被告辯稱：前
    述行動電話拍賣訊息，非伊刊登等語，應非子虛。至雅虎公
    司就其會員帳號、密碼設有加密及不可逆處理，任何人均無
    法經由系統查詢使用者設定之密碼，固有雅虎國際資訊股份
    有限公司96年11月21日雅虎（九六）字第01336 號函可參，
    然以現今網際網路發達，電腦駭客甚囂塵上，入侵他人電腦
    系統破壞、取得電磁紀錄之手法，日新月異，雅虎公司縱以
    各式加密措施，防止任何人經由該公司系統取得會員帳號、
    密碼，仍無法排除有心人士利用網路連結，將特殊程式植入
    個人電腦或其他方式，取得他人帳號、密碼之可能，猶難以
    前開函文所載，遽為不利被告之認定。
四、綜上所述，本件依公訴人所提事證，尚不足使所指被告以不
    實拍賣訊息詐取財物之犯罪事實，達於無所懷疑，而得確信
    為真實之程度，本案復查無其他積極證據足資認定被告確有
    詐欺取財之犯行，核屬不能證明被告犯罪，應為無罪判決之
    諭知，以昭審慎。
五、末按第一審法院依被告在偵查中之自白或其他現存證據，已
    足以認定犯罪者，得因檢察官之聲請，不經通常審判程序，
    逕以簡易判決處刑；檢察官聲請以簡易判決處刑之案件，經
    法院認為有刑事訴訟法第451 條之1 第4 項但書第3 款所列
    情形者，應適用通常程序審判之，刑事訴訟法第449 條第1
    項、第452 條分別規定甚明。原審未查被告應為無罪之判決
    ，致未適用通常程序審理，所踐行簡易處刑程序違背法令，
    為保障當事人之審級利益，本院合議庭改依通常程序審判，
    自為第一審判決，附此敘明。
據上論斷，應依刑事訴訟法第452 條、第455 條之1 第1 項、第
3 項、第369 條第1 項前段、第364 條、第301 條第1 項，判決
如主文。
本案經檢察官馬中人到庭執行職務。
中    華    民    國    97    年    9     月    22    日
                        臺灣板橋地方法院刑事第三庭
                            審判長法  官  許  政  賢
                                  法  官  吳  冠  霆
                                  法  官  廖  怡  貞
以上正本證明與原本無異。
如不服本判決應於送達後10日內向本院提出上訴狀，上訴於臺灣
高等法院（須附繕本）。
                                  書記官  林  惠  齡
中    華    民    國    97    年    9     月    22    日


司法院資訊處製作；財團法人民間司法改革基金會備份。
